【裁判字號】    99,財管,21
【裁判日期】    990831
【裁判案由】    選任遺產管理人
【裁判全文】
臺灣板橋地方法院民事裁定            99年度財管字第21號
聲  請  人  行政院國軍退除役官兵輔導委員會臺北縣榮民服務
            處
法定代理人  甲○○
非訟代理人  丁○○
上列聲請人聲請選任被繼承人丙○○之遺產管理人事件，本院裁
定如下：
    主    文
選任乙○○（男，民國○○年○○月○○日出生、身分證統一編號：Ｚ0
00000000號）為被繼承人丙○○（男、民國○○年○○月○ 日生、身
分證統一編號：Ｚ000000000號、生前最後設籍臺北縣板橋市○○
街73號、民國96年11月10日死亡）之遺產管理人。
程序費用由被繼承人丙○○之遺產負擔。
    理    由
一、本件聲請意旨略以：
（一）緣被繼承人丙○○於民國96年11月10日死亡，其繼承人均
      已死亡或已拋棄繼承，經鈞院以96年度繼字第2663號、第
      2755號准予備查在案。財政部臺灣省北區國稅局因被繼承
      人之遺產有投資三筆，共計值新臺幣164,239 元，為利稅
      收，前向鈞院聲請選財政部國有財產局為其遺產管理人，
      經鈞院以98年度財管字第26號裁定准許，惟經敗政部國有
      財產局以被繼承人係聲請人所列管之榮民為由，而提起抗
      告，經鈞院以98年度家抗字第34號合議裁定將原裁定廢棄
      ，並將原審聲請駁回，合先敘明。
（二）依司法院82年4 月27日（82）秘台廳民三字第04938 號函
      ：臺灣地區與大陸地區人民關係條例施行後，大陸來臺之
      退除役官兵死亡而無繼承人、繼承人有無不明或繼承人因
      故不能管理遺產者，依該條例第68條及退除役官兵死亡無
      人繼承遺產管理辦法之規定，應由其主管機關以法定遺產
      管理人之地位管理遺產，已無庸另聲請法院裁定選任遺產
      管理人。非大陸地區來臺之退除役官兵死亡，倘發生無繼
      承人、繼承人有無不明或繼承人因故不能管理遺產之情形
      ，因不涉及大陸地區人民之權利，依前開條例第一條特以
      規範臺灣地區與大陸地區人民之往來，並處理衍生之法律
      事務為立法本旨以觀，應無上規定之適用，自仍應按民法
      第1177條等相關規定，由親屬會議選定遺產管理人或聲請
      法院選任遺產管理人。法院於受理此類聲請事件時，宜斟
      酌個案需要與實際情形，選任前開遺產管理辦法第4 條所
      屬之機構為遺產管理人。
（三）本件被繼承人出生地為新竹縣，非大陸地區來臺之退除役
      官兵，聲請人非其法定遺產管理人，爰依法請求指定被繼
      承人之子乙○○為遺產管理人等語。
二、按繼承開始時，繼承人之有無不明，而無親屬會議或親屬會
    議未於一個月內選定遺產管理人者，利害關係人或檢察官得
    聲請法院選任遺產管理人，並由法院依公示催告程序，定六
    個月以上之期限，公告繼承人，命其於期限內承認繼承；又
    被繼承人之所有繼承人均拋棄期繼承權者，亦準用關於無人
    承認繼承之規定，民法第1177條、第1178條第2 項、第1176
    條第6 項定有明文。
三、經查：
（一）聲請人主張被繼承人丙○○於民國96年11月10日死亡，其
      繼承人均已死亡或已拋棄繼承，經鈞院以96年度繼字第26
      63號、第2755號准予備查在案。財政部臺灣省北區國稅局
      因被繼承人之遺產有投資三筆，共計值新臺幣164,239 元
      ，為利稅收，前向鈞院聲請選敗政部國有財產局為其遺產
      管理人，經鈞院以98年度財管字第26號裁定准許，惟經敗
      政部國有財產局以被繼承人係聲請人所列管之榮民為由，
      而提起抗告，經鈞院以98年度家抗字第34號合議裁定將原
      裁定廢棄，並將原審聲請駁回等情，業經本院依職權調取
      上開卷宗核閱無訛，並有上開裁定附卷可憑，自堪信為真
      實。
（二）被繼承人丙○○之出生地為新竹縣，並非大陸地區來臺之
      退除役官兵，此有聲請人提出之被繼承人除戶謄本1 件在
      卷可稽，並經本院依職權向內政部入出國及移民署函查屬
      實，有該署99年5 月20日函暨入出國日期證明書各1 件附
      卷可參。被繼承人丙○○既非大陸來臺之退除役官兵，聲
      請人依法自非被繼承人丙○○之法定遺產管理人。
（三）從而，聲請人以利害關係人身分聲請選任被繼承人丙○○
      之遺產管理人，於法尚無不合。經核聲請人所聲請選任為
      被繼承人丙○○遺產管理人之乙○○被繼承人丙○○之子
      ，有卷附之戶籍謄本為憑，雖其已拋棄繼承，但對遺產遺
      債情況瞭解應較深，就被繼承人之財產管理較為方便，並
      就遺產管理人職務之遂行，有所助益，且其既已拋棄繼承
      ，要不致有利害偏頗之虞；參以乙○○亦於本院審理時到
      場表示同意擔任被繼承人丙○○之遺產管理人，為保障債
      權人之利益及期程序之公正、公信起見，本院認以選任被
      繼承人之子乙○○為被繼承人丙○○之遺產管理人為適當
      。
四、至被繼承人丙○○之繼承人既均拋棄繼承，其遺產依民法第
    1176條第6 項準用關於無人承認繼承之規定，依同法第1185
    條規定，於清償債權並交付遺贈物後，如有賸餘，應歸屬國
    庫，附予敘明。
五、依非訟事件法第157 條，裁定如主文。
中    華    民    國    99    年    8     月    31    日
                  家事法庭  法  官  郭光興
以上正本證明與原本無異。
如不服本裁定應於送達後10日內向本院提出抗告狀。
中    華    民    國    99    年    9     月    1     日
                            書記官  簡維萍

司法院資訊處製作；財團法人民間司法改革基金會備份。
